【裁判字號】    97,訴,1973
【裁判日期】    980224
【裁判案由】    毒品危害防制條例
【裁判全文】
臺灣基隆地方法院刑事判決              97年度訴字第1973號
公  訴  人  臺灣基隆地方法院檢察署檢察官
被      告  甲○○
上列被告因違反毒品危害防制條例案件，經檢察官提起公訴（97
年度毒偵字第2860號），被告於準備程序進行中，就被訴事實為
有罪之陳述，經本院合議庭裁定由受命法官獨任進行簡式審判程
序，判決如下：
    主  文
甲○○施用第一級毒品，處有期徒刑柒月，扣案之第一級毒品海
洛因陸包（驗餘淨重零點捌肆捌肆公克）併同無法析離之包裝袋
陸只沒收銷燬之，扣案之注射針筒參支、分裝杓參支，均沒收；
又施用第二級毒品，處有期徒刑參月，扣案之同上分裝杓參支，
均沒收之；應執行有期徒刑捌月，扣案之第一級毒品海洛因陸包
（驗餘淨重零點捌肆捌肆公克）併同無法析離之包裝袋陸只，沒
收銷燬之，扣案之注射針筒參支、分裝杓參支，均沒收。
    事  實
一、甲○○有下列前案紀錄（不構成累犯），及施用毒品執行觀
    察、勒戒、強制戒治之紀錄：
  (一)前於民國81年間因違反肅清煙毒條例案件，經本院於81年10
    月29日以81年度訴字第392 號判決判處有期徒刑3 年6 月確
    定；又因違反藥物藥商管理條例、麻醉藥品管理條例、偽造
    文書等案件，經臺灣高等法院於81年10月7 日以81年度上訴
    字第2959號判決判處有期徒刑1 年4 月、7 月、4 月，應執
    行有期徒刑2 年確定；上開案件嗣經臺灣高等法院於96年11
    月30日易96年度聲減字第4632號裁定分別減為有期徒刑1 年
    9 月、8 月、3 月15日、2 月，再與被告另因違反肅清煙毒
    條例，由臺灣高等法院於82年2 月8 日以81年度上訴字第57
    28號判決判處有期徒刑6 年2 月之案件，合併定應執行有期
    徒刑8 年6 月確定。被告於85年9 月6 日假釋付保護管束，
    因再犯下列案件，經撤銷保護管束，於86年11月11日入監執
    行。
  (二)復因非法吸用化學合成麻醉藥品及施用毒品案件，經臺灣高
    等法院於86年8 月15日以86年度上訴字第3366號判決判處有
    期徒刑7 月、3 年2 月，應執行有期徒刑3 年6 月確定；嗣
    經上開臺灣高等法院裁定減為有期徒刑3 月15日、1 年7 月
    ，應執行有期徒刑1 年9 月確定。
  (三)再因違反肅清煙毒條例案件，經本院於86年11月21日以86年
    度訴字第493 號判決判處有期徒刑3 年4 月確定，嗣經上開
    臺灣高等法院裁定減為有期徒刑1 年8 月確定。與前述(一)、
    (二)應執行之有期徒刑8 年6 月、1 年9 月合併執行，至95年
    3 月2 日再因縮刑假釋出監，保護管束期間至100 年5 月22
    日，嗣於96年10月22日經撤銷保護管束，尚未入監執行殘刑
    。
  (四)另因施用第一級毒品案件【一犯】，經本院於96年7月4日以
    96年度毒聲字第198 號裁定送勒戒處所執行觀察、勒戒後，
    認有繼續施用毒品之傾向，復經本院於96年10月30日以96年
    度毒聲字第298號裁定令入戒治處所施以強制戒治，於97年8
    月12日因戒治期滿釋放，並由臺灣基隆地方法院檢察署檢察
    官於97年8 月18日以97年度戒毒偵字第33號為不起訴處分確
    定。
二、詎其猶不知戒除毒癮，復基於施用第一級毒品之犯意，於97
    年10月30日下午2 、3 時許，在基隆市○○○路35巷16號友
    人蔡鴻明（另由警方調查）之住所客廳內，將第一級毒品海
    洛因置入注射針筒內，摻水混合注射手肘內側皮膚靜脈血管
    處之方式，非法施用第一級毒品海洛因1 次；復基於施用第
    二級毒品之犯意，於97年10月27日下午1 、2 時許，在基隆
    市○○區○○街68巷42號2 樓住處，將第二級毒品甲基安非
    他命放入玻璃球吸食器（未扣案），再以打火機點燃燒烤吸
    食器底部產生煙霧吸食之方式，非法施用第二級毒品甲基安
    非他命1 次。嗣於97年10月30日下午6 時30分許，為警持臺
    灣基隆地方法院所核發之搜索票，在基隆市中山區○○○路
    35巷16號蔡鴻明住處進行搜索，因同在現場而遭查獲，並在
    甲○○身上及手提袋內扣得毒品海洛因6 包（共淨重0.8520
    公克，取樣0.0036公克，餘重0.8484公克）及其所有供施用
    第一級毒品之器具注射針筒3 支，供分裝第一、二級毒品海
    洛因、甲基安非他命至吸食器內以便施用之毒品分裝杓3 支
    ，非屬其所有之電子磅秤1 台，另經其自願性同意採集尿液
    送驗，結果呈鴉片類及甲基安非他命陽性反應，而查悉上情
    。
三、案經臺北市政府警察局大安分局移送臺灣基隆地方法院檢察
    署檢察官偵查起訴。
    理  由
一、本件被告所犯者非為死刑、無期徒刑、最輕本刑為3 年以上
    有期徒刑之罪或高等法院管轄第一審案件，其於準備程序進
    行中，先就被訴事實為有罪之陳述，經告知其簡式審判程序
    之旨，並聽取公訴人及被告之意見後，本院依刑事訴訟法第
    273 條之1 第1 項之規定，裁定由受命法官獨任進行簡式審
    判程序，且依同法第273 條之2 規定，簡式審判程序之證據
    調查，不受第159 條第1 項、第161 條之2 、第161 條之3
    、第163 條之1 及第164 條至第170 條規定之限制，合先敘
    明。
二、上開事實，業據被告於警詢、檢察官偵查時及本院準備程序
    及審理時坦承在卷，而被告為警查獲所採集之尿液經送臺灣
    尖端先進生技醫藥股份有限公司以酵素免疫分析法初步檢驗
    鴉片類、安非他命類為陽性，並以氣相層析質譜分析法確認
    檢驗後，結果呈施用第一級毒品海洛因代謝後之嗎啡陽性反
    應（檢出嗎啡濃度為88260ng ／ml、衛生署閾值濃度300ng
    ／ml）及甲基安非他命陽性反應（檢出甲基安非他命689ng/
    ml，且安非他命177ng/ml），有該公司濫用藥物檢驗報告、
    被告之尿液檢體委驗單各1 份附卷可稽，復參以酵素免疫分
    析或薄層定性分析等方式為初步篩檢者，檢驗結果固有相當
    程度偽陽性之可能，然以氣相層析質譜儀分析法之儀器為交
    叉確認者，檢驗結果出現偽陽性之機率則極低，因而具有公
    信力，核足為對被告為不利之認定，況查法務部調查局就尿
    液之檢驗方法亦採取氣相層析質譜儀分析法，且觀諸被告之
    尿液檢驗結果，嗎啡檢出濃度高達88260 ng／ml，遠超過衛
    生署檢測標準300 ng／ml，是以台灣尖端先進生技醫藥股份
    有限公司所採以酵素免疫分析法為初步檢驗，再以氣相層析
    質譜儀分析法為確認檢驗之檢驗方法所得檢驗結果，應無檢
    驗錯誤之虞。而查獲之6 包白色物品，業經臺北市政府警察
    局大安分局初步鑑驗，及交通部民用航空局航空醫務中心鑑
    定，檢出海洛因成分，有臺北市政府警察局大安分局毒品鑑
    驗報告書、交通部民用航空局航空醫務中心毒品鑑定書各1
    份在卷可稽，另有扣案上開物品為佐，足認被告自白與事實
    相符。又被告有如事實欄一、記載前次施用毒品觀察、勒戒
    及強制戒治之事實等情，亦有臺灣高等法院被告前案紀錄表
    存卷可參，其於初犯毒品危害防制條例第10條案件，經強制
    戒治至97年8 月12日戒治期滿釋放後，5 年內又再犯本件毒
    品危害防制條例第10條之罪，顯見其再犯率甚高，原實施觀
    察、勒戒或強制戒治，已無法收其實效，依據最高法院97年
    度第5 次刑事庭會議決議意旨，被告本次犯行應依同條例第
    23條第2 項規定追訴處罰。被告本次施用第一級毒品海洛因
    及第二級毒品甲基安非他命，罪證明確，其犯行洵堪認定，
    自應依法論科。
三、論罪科刑部分：
  (一)查海洛因、甲基安非他命係毒品危害防制條例第2 條第2 項
    第1 款、第2 款所定之第一級與第二級毒品，核被告所為係
    犯毒品危害防制條例第10條第1 項之施用第一級毒品罪，及
    第10條第2 項之施用第二級毒品罪。被告持有第一級毒品海
    洛因及第二級毒品甲基安非他命之低度行為，應為施用第一
    級毒品及第二級毒品之高度行為所吸收，不另論罪。又被告
    所犯上開二罪名，其犯意各別，行為互殊，應依刑法第50條
    分論併罰。
  (二)又被告有事實一、(一)～(三)所列前案紀錄，原應執行至100 年
    5 月22日，嗣於95年3 月2 日縮刑假釋付保護管束，又於96
    年10月22日經撤銷保護管束，尚未入監執行殘刑，有臺灣高
    等法院被告前案紀錄表、本院電話紀錄表在卷可佐，是被告
    並非於徒刑執行完畢後5 年內故意再犯本件有期徒刑以上之
    罪，非累犯，附此敘明。
  (三)爰審酌被告二次犯罪之動機在於解除生理之癮、曾有施用毒
    品之前科仍不知戒除，惟犯罪後坦承犯行，且所犯之施用毒
    品犯行乃戕害自己身心健康，並未危及他人等一切情狀，分
    別量處如主文所示之刑，並依刑法第51條第5 款規定，合併
    定應執行之刑。
四、沒收部分：
  (一)扣案之第一級毒品海洛因6 包（共淨重0.8520公克，取樣0.
    0036公克，餘重0.8484公克）併同無法析離之包裝袋6 只，
    包裝袋應與毒品整體視為查獲之毒品，依毒品危害防制條例
    第18條第1 項前段之規定，宣告沒收銷燬之（蓋無論以何種
    方式包裝袋與其內裝之毒品，包裝袋內均會有極微量毒品殘
    留，故上述包裝袋應整體視為查獲毒品，一併依前揭規定宣
    告沒收銷燬之，參見最高法院95年度臺上字第3739號、第73
    54號判決）。
  (二)另扣案之注射針筒3 支，係供被告施打注射施用第一級毒品
    海洛因所用之物，另分裝杓3 支則係供分裝第一、貳級毒品
    海洛因、甲基安非他命至吸食器內以便施用毒品之用，均為
    被告所有供其施用毒品之用，業據被告於偵訊及本院審理時
    供述明確，併依刑法第38條第1 項第2 款均宣告沒收之。至
    電子磅秤1 台，經被告供稱乃訴外人郭允中所有，核與郭允
    中於警詢之證述內容相符，其既非被告所有，爰不予宣告沒
    收。
據上論斷，應依刑事訴訟法第273 條之1 第1 項、第299 條第1
項前段，毒品危害防制條例第10條第1 項、第2 項、第18條第1
項前段、第23條第2 項，刑法第11條、第38條第1 項第2 款、第
51條第5 款，判決如主文。
本案經檢察官乙○○到庭執行職務。
中    華    民    國    98    年    2     月    24    日
                  刑事第三庭法  官  黃永定
以上正本證明與原本無異。
如不服本判決應於收受本判決後10日內向本院提出上訴書狀，其
未敘述上訴理由者，並得於提起上訴後10日內向本院補提理由書
狀（均須按他造當事人之人數附繕本）「切勿逕送上級法院」。
中    華    民    國    98    年    2     月    24    日
                            書記官  劉珍珍
附錄論罪法條：
毒品危害防制條例第10條
I施用第一級毒品者，處6月以上5年以下有期徒刑。
II施用第二級毒品者，處3年以下有期徒刑。


司法院資訊處製作；財團法人民間司法改革基金會備份。
